【裁判字號】    95,簡上,44
【裁判日期】    950919
【裁判案由】    違反電子遊戲場業管理條例等
【裁判全文】
臺灣宜蘭地方法院刑事判決              95年度簡上字第44號
上  訴  人
即  被  告  甲○○
上列上訴人因違反電子遊戲場業管理條例等案件，不服本院羅東
簡易庭95年度羅簡字第114號中華民國95年4月27日第一審簡易判
決（聲請案號：臺灣宜蘭地方法院檢察署95年度偵字第1237號、
第1526號），提起上訴，本院管轄之第二審合議庭逕為第一審判
決如下：
    主  文
原判決撤銷。
甲○○無罪。
    理  由
一、聲請簡易判決處刑意旨略以：被告甲○○明知其未依電子遊
    戲場業管理條例辦理營利事業登記，竟自民國95年1月中旬
    某日起，在宜蘭縣大同鄉寒溪村新光巷43號之公眾得出入場
    所，擺設電子遊戲機「豹中豹第二代」1台，供不特定人把
    玩，而經營電子遊戲場業，甲○○並基於賭博之概括犯意，
    利用該電子遊戲機，以賭客投入新臺幣（下同）10元押注，
    如押中機台顯示之圖案者，可得與押注金額倍數不等之金錢
    ，反之則押注金額留存在電子遊戲機具內歸甲○○所有之方
    式，連續與不特定人賭博財物。嗣於95年3月1日17時30分許
    ，為警臨檢當場查獲，並扣得上開電子遊戲機1台（含IC板1
    片）及機具內之賭資4,200元。因認被告甲○○涉犯電子遊
    戲場業管理條例第22條未依電子遊戲場業管理條例辦理營利
    事業登記而經營電子遊戲場業罪嫌、刑法第266條第1項前段
    之賭博罪嫌等語。
二、按犯罪事實應依證據認定之，無證據不得認定犯罪事實；又
    不能證明被告犯罪者，應諭知無罪之判決，刑事訴訟法第15
    4條第2項、第301條第1項分別定有明文。次按刑事訴訟法第
    161條已於91年2月8日修正公布，其第1項規定：檢察官就被
    告犯罪事實，應負舉證責任，並指出證明之方法。因此，檢
    察官對於起訴之犯罪事實，應負提出證據及說服之實質舉證
    責任。倘其所提出之證據，不足為被告有罪之積極證明，或
    其指出證明之方法，無從說服法院以形成被告有罪之心證，
    基於無罪推定之原則，自應為被告無罪判決之諭知（最高法
    院92年台上字第128號判例要旨參照）。又認定不利於被告
    之事實，須依積極證據，苟積極證據不足為不利於被告事實
    之認定時，即應為有利於被告之認定，更不必有何有利之證
    據（最高法院30年上字第816號判例要旨參照）。
三、本件聲請簡易判決處刑意旨認被告甲○○涉犯未依電子遊戲
    場業管理條例辦理營利事業登記而經營電子遊戲場業、賭博
    之罪嫌，無非係以下列證據為據：
（一）被告於警詢、偵查中之供詞。
（二）宜蘭縣警察局三星分局寒溪派出所臨檢紀錄表1紙。
（三）現場照片7幀。
（四）扣案之電子遊戲機「豹中豹第二代」1台（含IC板1片）及
      機具內之賭資4,200元。
四、被告之辯解：
    被告甲○○固坦承未依電子遊戲場業管理條例辦理營利事業
    登記，並有於上開期間、地點，擺設電子遊戲機「豹中豹第
    二代」1台之事實（見本院卷第25頁）。惟其堅詞否認有何
    違反電子遊戲場業管理條例、賭博之犯行，辯稱：扣案之電
    子遊戲機1台並未營業，亦未供不特定人押注等語。
五、本院之判斷：
（一）被告於95年3月1日18時15分第1次警詢中供稱：「警方查
      獲之豹中豹第二代電玩是我所有，查扣的電玩機具就是自
      己投錢下去自己這樣玩，中了話就有可以退錢。1次投10
      元，押中從退幣口下來倍數不等之現金，在未查扣前我有
      放入10元硬幣3,000元。95年1月中旬開始擺放，供自家人
      把玩，不是供人把玩。」（見本院卷第40頁至第43頁）；
      於95年3月1日21時15分第2次警詢中供稱：「電玩的部分
      就是我們自己買，好像投存錢筒一樣，就是自己在玩，當
      做電動玩具在玩，因為自己也蠻喜歡玩這個電動玩具，無
      供他人把玩。」等語（見本院卷第45頁）；於95年3月27
      日偵查中供稱：「電動玩具都是自己玩的，查到的4,200
      元是我跟我女朋友玩的錢。」等語（見偵查卷19頁）。綜
      觀被告上開警詢、偵查中之供詞，始終供稱扣案之電子遊
      戲機「豹中豹第二代」1台係供自己把玩，並未提供不特
      定人把玩、押注。
（二）又被告雖於95年3月1日21時15分第2次警詢中供稱：「警
      方查獲我所有之賭博性電玩放置在明顯處，擺放處所與隔
      壁雜貨店的門是相通的，警方前往取締時，該處所的門是
      打開的。」等語（見本院卷第49頁至第50頁）；於95年3
      月27日偵查中供稱：「雜貨店是我親戚開的，但有1個門
      可以通到我擺電動玩具的地方，該地方擺有卡拉OK是要給
      人家唱歌用的，來唱歌的人必需投幣，但1年前就沒有使
      用了。相片所示插頭分別是電動玩具及卡拉OK電源。」等
      語（見偵卷第19頁）。而宜蘭縣警察局三星分局寒溪派出
      所臨檢紀錄表固記載檢查情形：警方在宜蘭縣三星鄉寒溪
      村新光巷43號1樓清查轄區內雜貨店有無寄台賭博性小瑪
      琍，當時在該處1樓伴唱卡拉OK供鄰居自由出入唱歌及供
      不特定鄰居打麻將，當場查獲電子遊戲機1台，電源有插
      電，螢幕未開沒有故障等情，此有該紀錄表1紙、現場照
      片7幀在卷可參（見本院卷第9頁、第14頁至第17頁）。然
      依上開證據僅能證明被告確有在宜蘭縣大同鄉寒溪村新光
      巷43號雜貨店相通之客廳內，擺設投幣式伴唱卡拉OK1組
      、麻將桌1桌、電子遊戲機「豹中豹第二代」1台之事實。
      又由現場照片觀之該雜貨店與客廳間設有鐵門1扇，且被
      告於95年3月1日18時15分第1次警詢中亦供稱：「鄰居有
      叫門就開門。」等語（見本院卷第42頁），顯見該客廳並
      非任何人均得自由進出，尚難僅以警員臨檢時該鐵門未關
      閉，即推論該客廳係屬公眾得出入之場所。復觀之警員臨
      檢時該客廳內並未有任何人在場把玩扣案之電子遊戲機並
      押注，故自不能僅以上開客廳擺設情形及該卡拉OK、電子
      遊戲機為警查獲時插有電源，即推論被告有以該電子遊戲
      機供不特定人把玩押注，而違法經營電子遊戲場業，並連
      續與不特定人賭博之行為。
（三）另扣案之電子遊戲機「豹中豹第二代」機具內固有4,200
      元，然並無積極證據足以證明該4,200元係屬賭資。故自
      難僅以該機具內有4,200元，即推論被告有以該電子遊戲
      機供不特定人把玩押注，而違法經營電子遊戲場業，並連
      續與不特定人賭博之行為。
（四）此外，復查無其他積極證據足以證明被告有於上開期間、
      地點，未依電子遊戲場業管理條例辦理營利事業登記而經
      營電子遊戲場業、賭博之行為，自應為有利於被告之認定
      。故被告以前詞辯稱：扣案之電子遊戲機未提供他人把玩
      押注等語，堪以採信。
六、從而，檢察官對於起訴被告未依電子遊戲場業管理條例辦理
    營利事業登記而經營電子遊戲場業、賭博之犯罪事實，所提
    出之上開證據，不足為被告有罪之積極證明，依照前揭法條
    規定及判例要旨，自應為無罪之判決。
七、又檢察官聲請以簡易判決處刑之案件，法院認應為無罪之諭
    知者，應適用通常程序審判，刑事訴訟法第452條、第451條
    之1第4項第3款定有明文。本件被告上訴意旨指摘原判決不
    當，本院認其上訴為有理由，且原審誤用簡易程序判處被告
    罪刑，於法未合，應由本院合議庭予以撤銷，並改依第一審
    通常程序審判。
八、適用之法律：
    刑事訴訟法第455條之1第3項、第369條第1項前段、第452條
    、第451之1第4項第3款、第364條、第301條第1項。
本案經檢察官沈念祖到庭執行職務。
中    華    民    國    95    年    9     月    19    日
                  刑事第四庭    審判長法  官  林楨森
                                      法  官  謝佩玲
                                      法  官  蘇錦秀
以上正本證明與原本無異。
如不服本判決應於收受本判決後10日內向本院提出上訴書狀，其
未敘述上訴理由者，並得於提起上訴後10日內向本院補提理由書
狀(均須按他造當事人之人數附繕本)「切勿逕送上級法院」。
                                      書記官  葉瑩庭
中    華    民    國    95    年    9     月    21    日


司法院資訊處製作；財團法人民間司法改革基金會備份。
